【裁判字號】    97,上訴,356
【裁判日期】    970227
【裁判案由】    違反毒品危害防制條例
【裁判全文】
臺灣高等法院臺中分院刑事判決         97年度上訴字第356號
上  訴  人
即  被  告  甲○○
                      號
上列上訴人因違反毒品危害防制條例案件，不服臺灣南投地方法
院96年度訴字第1012號中華民國96年12月27日第一審判決（起訴
案號：臺灣南投地方法院檢察署96年度毒偵字第1404號），提起
上訴，本院判決如下：
    主  文
上訴駁回。
    事  實及理  由
一、本案經本院審理結果，認第一審判決認事用法及量刑均無不
    當，應予維持，並引第一審判決書記載之事實、證據及理由
    。（如附件）
二、被告上訴意旨略以：參酌法院其他判決，類似案件只判七月
    至十月，且縱係構成累犯，亦有判決緩刑而以至草屯療養院
    接受戒毒處分者，原審量刑過重，請求減輕云云。惟查：被
    告甲○○前於八十九年間因施用毒品案件，經原審法院裁定
    送勒戒處所施以觀察、勒戒後，認無繼續施用毒品傾向，於
    八十九年十月三十日執行完畢釋放，並由臺灣南投地方法院
    檢察署檢察官以八十九年度毒偵字第一九一九號為不起訴處
    分確定；復於九十年間因施用毒品案件，復經裁定送勒戒處
    所施以觀察、勒戒後，認無繼續施用毒品傾向，於九十年八
    月三十日執行完畢釋放，並由臺灣南投地方法院檢察署檢察
    官以九十年度毒偵字第一二四○號為不起訴處分確定；又於
    九十年間施用毒品案件，經原審法院裁定令入戒治處所施以
    強制戒治一年，因戒治成效良好，經同院以九十一年度毒聲
    字第一○五五號裁定停止戒治，所餘戒治期間付保護管束，
    繼經同院以九十二年度毒聲字第七號裁定撤銷停止戒治，令
    入戒治處所續行施以強制戒治，而於九十二年十月二十六日
    執行完畢釋放，刑責部分則經原審法院以九十二年度訴緝字
    第四號判處有期徒刑一年確定，於九十三年九月二十一日縮
    短刑期假釋出監付保護管束，並於九十三年十月一日保護管
    束期滿未經撤銷，以執行完畢論；另因偽造文書、施用毒品
    、施用毒品等案件，分別經法院判處徒刑後，經原審法院定
    應執行刑為有期徒刑二年四月確定，減刑為有期徒刑一年二
    月，甫於九十六年七月十六日執行完畢等情，有被告前案紀
    錄表附卷可查。被告不能自愛自重，不顧施用毒品對其個人
    、家庭及社會、國家所造成之危害及負累，而再犯之，難認
    其罪責係屬輕微，自應受相當之刑罰制裁，始符社會正義，
    參酌施用第一級毒品海洛因之法定刑為六月以上五年以下，
    原審審酌被告前因施用毒品案件，經強制戒治後，竟再度施
    用足以導致精神障礙及生命危險之成癮性毒品，是其經施以
    觀察、勒戒仍無法使其戒斷毒癮，足見其欠缺戒絕毒癮之決
    心，又本件施用第一級毒品所生危害僅戕害自身健康，尚未
    損及他人權益，且犯後坦承犯行，態度良好等一切情狀，量
    處有期徒刑一年，量刑尚稱妥適，被告上訴顯無理由，應予
    駁回。又，刑法第七十四條第一項有關緩刑之要件，以受二
    年以下有期徒刑、拘役或罰金之宣告，而有未曾因故意犯罪
    受有期徒刑以上刑之宣告者或前因故意犯罪受有期徒刑以上
    刑之宣告，執行完畢或赦免後，五年以內未曾因故意犯罪受
    有期徒刑以上刑之宣告者等情形之一，認以暫不執行為適當
    者，得宣告二年以上五年以下之緩刑，依被告之上開前科情
    形，與緩刑要件不符甚明，併予敘明。
三、據上論斷，應依刑事訴訟法第三百七十三條、第三百六十八
    條，判決如主文。
本案經檢察官乙○○到庭執行職務。
中    華    民    國    97    年    2    月    27     日
            刑事第四庭    審判長法  官  洪  耀  宗
                                法  官  江  德  千
                                法  官  劉  登  俊
上列正本證明與原本無異。
如不服本判決，應於收受送達後十日內向本院提出上訴書狀，其
未敘述上訴之理由者並得於提出上訴後十日內向本院補提理由書
(均須按他造當事人之人數附繕本)。
                                書記官  粘  銘  環
中    華    民    國    97    年    2    月    29    日
附件
臺灣南投地方法院刑事判決              96年度訴字第1012號
公  訴  人  臺灣南投地方法院檢察署檢察官
被      告  甲○○  男  29歲（民國○○年○月○○日生）
                    身分證統一編號：Ｚ000000000號
                    住南投縣南投市○○里○○路190巷2之3
                      號
                    現於臺灣南投看守所
上列被告因違反毒品危害防制條例案件，經檢察官提起公訴（九
十六年度毒偵字第一四○四號），被告於準備程序中就被訴事實
為有罪之陳述，經本院合議庭裁定由受命法官獨任進行簡式審判
程序，判決如下：
    主  文
甲○○施用第一級毒品，累犯，處有期徒刑壹年。
    事  實
一、甲○○前於民國八十九年間因施用毒品案件，經本院以八十
    九年度毒聲字第一七○一號裁定送勒戒處所施以觀察、勒戒
    後，認無繼續施用毒品傾向，於八十九年十月三十日執行完
    畢釋放，並由臺灣南投地方法院檢察署檢察官以八十九年度
    毒偵字第一九一九號為不起訴處分確定；復於九十年間因施
    用毒品案件，復經本院以九十年度毒聲字第九九一號裁定送
    勒戒處所施以觀察、勒戒後，認無繼續施用毒品傾向，於九
    十年八月三十日執行完畢釋放，並由臺灣南投地方法院檢察
    署檢察官以九十年度毒偵字第一二四○號為不起訴處分確定
    ；又於九十年間施用毒品案件，經本院以九十一年度毒聲字
    第三四六號裁定令入戒治處所施以強制戒治一年，因戒治成
    效良好，再經本院以九十一年度毒聲字第一○五五號裁定停
    止戒治，所餘戒治期間付保護管束，繼經本院以九十二年度
    毒聲字第七號裁定撤銷停止戒治，令入戒治處所續行施以強
    制戒治，而於九十二年十月二十六日執行完畢釋放，刑責部
    分則經本院以九十二年度訴緝字第四號判處有期徒刑一年確
    定，於九十三年九月二十一日縮短刑期假釋出監付保護管束
    ，並於九十三年十月一日保護管束期滿未經撤銷，以執行完
    畢論；再於九十四年間因偽造文書案件，經本院以九十四年
    度訴字四二八號判處有期徒刑七月確定；又於九十四年間因
    施用毒品案件，經臺灣高等法院臺中分院以九十四年度上訴
    字第一九八四號判處有期徒刑十月確定；又於九十四年間施
    用毒品案件，經本院以九十四年度易字三六四號判處有期徒
    刑一年確定，上開三案件繼經本院定應執行刑為有期徒刑二
    年四月確定，嗣經減刑為有期徒刑一年二月，甫於九十六年
    七月十六日執行完畢。詎其仍不知戒絕，於前開強制戒治處
    分執行完畢釋放後五年內，復基於施用第一級毒品之犯意，
    於九十六年七月十九日下午二時許，在南投縣南投市○○里
    ○○路一九○巷二之三號住處，以將海洛因摻入香煙內吸食
    方式，施用第一級毒品海洛因一次。嗣警詢中經警採集其尿
    液送驗，結果呈嗎啡陽性反應，而查悉上情。
二、案經南投縣政府警察局南投分局報告臺灣南投地方法院檢察
    署檢察官偵查起訴。
    理  由
一、程序方面：按本件被告甲○○所犯係死刑、無期徒刑、最輕
    本刑為三年以上有期徒刑以外之罪，其於準備程序就前揭被
    訴事實為有罪之陳述，本院認無不得或不宜改依簡式審判程
    序進行之處，爰依刑事訴訟法第二百七十三條之一第一項、
    第二百八十四條之一之規定裁定本件由受命法官獨任進行簡
    式審判程序，合先敘明。
二、訊據被告甲○○對於上述施用第一級毒品海洛因之犯行坦白
    承認。查被告於九十六年七月二十二日二十時二十七分許，
    在南投縣政府警察局南投分局警詢時對其採尿（尿液代號：
    二○八Ａ一號），經送往詮昕科技股份有限公司檢驗，結果
    呈嗎啡之陽性反應，有該公司九十六年八月二日（報告編號
    ：00000000號）檢驗報告乙紙附於警卷內可參。按
    海洛因進入人體後，經代謝作用可分解生成嗎啡，最後是以
    嗎啡形態排於尿液中，法務部調查局七十九年二月二十七日
    七九陸一字第四○二八八一號函敘述甚明，故有無施用海洛
    因，係由尿液有無嗎啡反應判斷。又按人體吸食毒品，經尿
    液排出之時間，依吸食量多寡、人體代謝功能、吸食者之年
    齡及性別不同而有所差異，一般而言，吸食者在四十八小時
    內所排泄之尿液，均有可能被檢出，若經常或大量吸食，則
    經尿液排出時間約可延長至四天即九十六小時，故被告於前
    述時點經採尿送驗，結果呈嗎啡之陽性反應，足認被告所稱
    其於九十六年七月十九日下午二時許有施用第一級毒品海洛
    因之自白，與事實相符。又查被告前於八十九年間因施用毒
    品案件，經本院以八十九年度毒聲字第一七○一號裁定送勒
    戒處所施以觀察、勒戒後，認無繼續施用毒品傾向，於八十
    九年十月三十日執行完畢釋放，並由臺灣南投地方法院檢察
    署檢察官以八十九年度毒偵字第一九一九號為不起訴處分確
    定；復於九十年間因施用毒品案件，復經本院以九十年度毒
    聲字第九九一號裁定送勒戒處所施以觀察、勒戒後，認無繼
    續施用毒品傾向，於九十年八月三十日執行完畢釋放，並由
    臺灣南投地方法院檢察署檢察官以九十年度毒偵字第一二四
    ○號為不起訴處分確定；又於九十年間施用毒品案件，經本
    院以九十一年度毒聲字第三四六號裁定令入戒治處所施以強
    制戒治一年，因戒治成效良好，再經本院以九十一年度毒聲
    字第一○五五號裁定停止戒治，所餘戒治期間付保護管束，
    繼經本院以九十二年度毒聲字第七號裁定撤銷停止戒治，令
    入戒治處所續行施以強制戒治，而於九十二年十月二十六日
    執行完畢釋放等情，有臺灣高等法院被告前案紀錄表一份附
    卷可稽。被告於強制戒治完畢後，五年內再犯施用第一級毒
    品之犯行，堪以認定，應依法論科。
三、按海洛因屬毒品危害防制條例第二條第二項第一款所指之第
    一級毒品，不得非法施用。核被告施用海洛因之所為，係犯
    違反毒品危害防制條例第十條第一項之施用第一級毒品罪。
    其施用前，持有毒品海洛因，為施用行為之當然手段，不另
    論罪。查被告前於九十一年間因施用毒品案件，經本院以九
    十二年度訴緝字第四號判處有期徒刑一年確定，於九十三年
    九月二十一日縮短刑期假釋出監付保護管束，並於九十三年
    十月一日保護管束期滿未經撤銷，以執行完畢論；再於九十
    四年間因偽造文書案件，經本院以九十四年度訴字四二八號
    判處有期徒刑七月確定；又於九十四年間因施用毒品案件，
    經臺灣高等法院臺中分院以九十四年度上訴字第一九八四號
    判處有期徒刑十月確定；又於九十四年間施用毒品案件，經
    本院以九十四年度易字三六四號判處有期徒刑一年確定，上
    開三案件繼經本院定應執行刑為有期徒刑二年四月確定，嗣
    經減刑為有期徒刑一年二月，甫於九十六年七月十六日執行
    完畢等情，有臺灣高等法院被告前案紀錄表一份在卷可稽，
    其於前開刑之執行完畢後五年內再犯本件有期徒刑以上之罪
    ，為累犯，應依刑法第四十七條第一項規定加重其刑。爰審
    酌被告前因施用毒品案件，經強制戒治後，竟再度施用足以
    導致精神障礙及生命危險之成癮性毒品，是其經施以觀察、
    勒戒仍無法使其戒斷毒癮，足見其欠缺戒絕毒癮之決心，又
    本件施用第一級毒品所生危害僅戕害自身健康，尚未損及他
    人權益，且犯後坦承犯行，態度良好等一切情狀，量處如主
    文所示之刑。
據上論斷，應依刑事訴訟法第二百七十三條之一第一項、第二百
九十九條第一項前段，毒品危害防制條例第十條第一項，刑法第
二條第一項前段、第十一條前段、刑法第四十七條第一項，判決
如主文。
本案經檢察官林佳裕到庭執行職務。
中    華    民    國    96    年    12    月    27    日
                  臺灣南投地方法院刑事第一庭
                              法  官   劉  邦  遠
上正本證明與原本無異。
如不服本判決，應於判決送達後10日內向本院提出上訴狀（應抄
附繕本）。告訴人或被害人如對於本判決不服者，應具備理由請
求檢察官上訴，其上訴期間之計算係以檢察官收受判決正本之日
期為準。
中    華    民    國    96    年    12    月    27    日
                              書記官   謝  育  錚
參考法條：
毒品危害防制條例第十條
施用第一級毒品者，處6月以上5年以下有期徒刑。
施用第二級毒品者，處3年以下有期徒刑。


司法院資訊處製作；財團法人民間司法改革基金會備份。
